Inventaris van de archieven van de Chefs van het Wapen der Infanterie en enige andere Infanterie-instellingen en Commissies, 1816-1941
Nationaal Archief, Den Haag
In februari 1851 kreeg de inspecteur van de infanterie zijn instructie. Deze opdracht verschilt inhoudelijk niet zoveel van die van zijn voorgangers, de divisie-generaals. De instructie bestaat uit de volgende 12 artikelen:
De inspecteur staat onder direct bevel van de Minister van Oorlog.
Hij houd zich bezig met de geschiktheid en wijze van leven van de officieren en verder personeel.
Hij houd oog op de zaken die de bruikbaarheid van het korps bepalen zoals onderwijs, oefening, krijgstucht, inwendige dienst, kleding en wapens.
Hij zorgt voor de strikte navolging van reglementen, voorschriften, bepalingen en hij herstelt fouten en afwijkingen.
Hij zorgt dat jonge officieren het hun geleerde bijhouden en zich met de militaire wetenschappen bezig houden.
Om het hierboven bepaalde te kunnen uitvoeren houdt hij op door de minister te bepalen tijdstippen inspecties.
Na afloop van een inspectie stuurt hij een uitvoerig verslag voorzien van commentaar naar de minister.
Hij wordt op inspecties vergezeld door de hem toegevoegde officier en als de inspectie zich meer op de administratie richt door een lid van de militaire administratie.
Hij correspondeert met de commandanten van de brigades en korpsen over alle zaken die tot zijn functie behoren.
De commandanten moeten hem alle informatie verschaffen die hij nodig acht.
Hij doet voorstellen die volgens hem de bruikbaarheid van het wapen verhogen.
Hij moet de minister vooraf verlof vragen zich van zijn standplaats te verwijderen.
Recueil Militair, 1851, p. 84-88.
In 1873 vond een grote reorganisatie plaats waarbij de gebreken werden verholpen die bij de mobilisatie, naar aanleiding van de Frans-Duitse oorlog van 1870, naar buiten waren gekomen. Hierbij kreeg, in maart, de inspecteur in vredestijd het Instructie-Bataillon en het Depot van Discipline onder zijn bevelen. In mei kreeg de inspecteur echter volgens zijn nieuwste instructies het Instructie-Bataillon, het Algemeen Depot van Discipline en als extra de Normaal Schietschool onder zijn bevelen zonder de bepaling dat dit alleen in vredestijd gold. Deze hernieuwde instructies verschilden behalve op dit punt weer weinig van voorgaande instructies.
Recueil Militair, 1873, p. 107-113, KB 26 maart 1873 nr. 25; Recueil Militair, 1873, p. 129-131, KB 28 mei 1873 nr. 26.
De samenstelling van de inspectie bleef dus bestaan uit één inspecteur, zijn adjudant en een toegevoegde majoor.
In november 1877 veranderde de positie van de inspecteur. Als gevolg van een reorganisatie op het Departement van Oorlog werd de inspecteur van de infanterie naast inspecteur ook chef van de afdeling infanterie, de derde afdeling van het departement. De adjudant en de toegevoegde van de inspecteur kwamen ook op het departement te zitten en werden niet meer adjudant en toegevoegde van de inspecteur genoemd maar kapitein en souschef. Voor de inspecteur volgde in april 1878 weer een inhoudelijk nauwelijks gewijzigde instructie.
Recueil Militair, 1877 II, p.250-264, KB 27 november 1877 nr. 1; Recueil Militair, 1874-1878 I, p. 831-832, KB 24 april 1878 nr. 18.
10 maart 1880 werd de reorganisatie op het departement echter weer ongedaan gemaakt zodat de inspecteur en zijn beide helpers weer buiten de organisatie van het departement kwamen te staan en zich weer ten volle aan hun oorspronkelijke taak konden wijden.
Weer volgden een aantal reorganisaties bij de infanterie met bijbehorende instructies. In de instructie voor de inspecteur van de infanterie van april 1880 staat, naast de bekende inspectie-instructie, dat nu de "divisiecommandanten", de "instructie-bataillons", de "Pupillenschool", de "Normaal Schietschool" en het "Depôt van Discipline" onder zijn bevelen vielen. Blijkens de instructie voor de divisiecommandanten gold dit, in ieder geval voor hen, echter alleen in vredestijd. Het toezicht op het militair onderwijs bij de infanterie was echter sinds 1878 toegewezen aan de Inspecteur van het Militair Onderwijs. Dit duurde tot 1886 waarna het toezicht aan de Inspecteur der Infanterie werd toegewezen. In 1891 werd de functie van Inspecteur van het Militair Onderwijs weer in ere hersteld waardoor het toezicht op het onderwijs weer bij hem kwam totdat deze functie in 1925 wederom werd opgeheven.
H.H. Jongbloed, Inventaris van de archieven van de Speciale commissie van Inspectie over het Militair Onderwijs, 1840-1866 en van de Inspecteur van het Militair Onderwijs, 1878-1913, 's-Gravenhage 1990, kodenr. toegang 2.13.62.02.
Ook voor lagere echelons zoals de divisiecommandanten was er een inspecterende taak weggelegd. Zij moesten de troepen onder hun bevel inspecteren en de verslagen daarvan kwamen via de inspecteur bij het Departement van Oorlog.
Recueil Militair, 1879-1881 I, p. 133-172, p.135 en p.149, KB 16 april 1880 nr. 16.
Weliswaar werd er in het leger en bij de infanterie nog aanzienlijk gereorganiseerd, onder andere in 1881, voor de inspectie had dat geen gevolgen. Alleen werd het bureau van de inspecteur vanaf 1890 met een gedetacheerde eerste-luitenant uitgebreid. De man die de reeks gedetacheerde eerste-luitenants opende was echter een kapitein. Op welke grond deze bij de inspecteur gedetacheerd werd is niet bekend.
Pas in mei 1902 kwam er weer verandering. In die maand vond er een reorganisatie plaats van het leger in vredestijd. De personeelsformatie van de inspecteur werd hierbij uitgebreid en ging van drie naar vijf. De aan de inspecteur toegevoegde majoor, welke sinds april 1880 ook een luitenant-kolonel mocht zijn, kreeg versterking van nog een majoor c.q. luitenant-kolonel en van een kapitein.
Recueil Militair, 1902, p. 707-727, KB 31 mei 1902 nr. 43.
In 1922 vond er opnieuw een grote reorganisatie van de krijgsmacht plaats. Dit was een gevolg van de nieuwe Dienstplichtwet van 4 februari 1922. Het wapen der infanterie was het eerst aan de beurt om te veranderen. Voor de inspecteur had dit tot gevolg dat hij de op zijn bureel gedetacheerde luitenant kwijt raakte en dat de aan hem toegevoegde militairen deels van een lagere rang moesten zijn dan voorheen. Bovendien ontstond naast zijn functie, die van Inspecteur van de Vrijwillige Landstorm. Deze staat echter zowel bij de infanterie als bij de artillerie als memoriepost bij de staven geboekt, dat wil zeggen dat hij wel in de staf van de wapens zitting had maar niet in de formatiesterkte van de staf meetelde. Ook deze inspecteur had vier officieren tot zijn beschikking.
ARA II, kabinet der Koningin inv.nr. 6719, KB 17 maart 1922 nr. 14; ARA II, Kabinet der Koningin inv.nr. 6721, KB 27 maart 1922 nr. 82.
In de "Staatsalmanakken" staan ze als een zelfstandig onderdeel, bij de "Naam- en ranglijst der Officieren" vallen ze echter onder de infanterie.
Voor de Inspecteur traden er sindsdien tot de capitulatie in mei 1940 geen veranderingen meer op. Weliswaar ondernam de Minister van Defensie in 1932 nog een poging hem weg te bezuinigen maar fel protest van de Chef van de Generale Staf en de Commandant van het Veldleger heeft dat voorkomen.
Algemeen Rijksarchief, Tweede Afdeling, Archief van het Hoofdkwartier van het Veldleger 1907-1942 inv. nr. 1012, dossier 862 G IV, brief van het Departement van Defensie 20 juli 1932 litt. U 90 en van de Commandant Veldleger 1 augustus 1932 nr. 868 G.
Na de capitulatie werd het Nederlandse leger ontbonden. Vanaf 25 juni 1940 werden de taken die bij de Inspecteur der Infanterie berustten, voortgezet door het Afwikkelingsbureau Inspecteur der Infanterie welke per 15 juli 1940 weer overgingen op het Regelingsbureau Inspecteur der Infanterie. Op die datum werd ook de laatste Inspecteur der Infanterie, Hackstroh, met pensioen gestuurd. Op 15 november 1940 werden ook de regelingsbureaux ontbonden en ging de resterende taak, in concreto het afwikkelen van schadevergoedingen, over op het territoriale afwikkelingsbureau 's-Gravenhage III.
Zie de ingekomen circulaires en brieven in inv.nr. 87, dossiers 11825 en 11846; inv.nr. 93 dossier 15323.
Inspecteurs van de Infanterie:
De jaartallen verwijzen naar de Naam- en ranglijst der officieren, waarin de persoon in de desbetreffende functie voor het eerst en voor het laatst wordt vermeld.
Schuurman, A.; 1851 - 1852
Verhorst, A.J.; 1853 - 1858
Duijcker, H.F.K.; 1859 - 1866
Happé, C.H.; 1867
Engelbregt, J.H.; 1868 - 1872
Mac Leod, N.; 1873 - 1878
Willis, N. van; 1879 - 1884
Pfeiffer, F.J.; 1885 - 1891
Taets van Amerongen, J.N.A.; 1892
Hennus, H.P.J.; 1893 - 1897
Kesteren, C.O.; 1898 - 1902
Snijders, W.G.F.; 1903 - 1905
Campbell, J.M.; 1906 - 1909
Roest van Limburg, A.E.; 1910 - 1911
Bischoff van Heemskerck, W.F.K.; 1912 - 1913
Buijze, P.D.; 1914 - 1917
Ophorst, W.P.A.; 1918 - 1919
Croockewit, H.; 1920
Grinten, A.J.W. van der; 1921 - 1922
Boellaard, W.H.C.; 1923
Rijswijk de Jong, W.S.A.A.H.M.; 1924 - 1926
Borel, J.H.; 1927 - 1930
Hardenberg, J.H.; 1931 - 1932
Reynders, I.H.; 1933 - 1934
Iongh, H. de; waarnemend 1935
Iongh, H. de; 1936
Hackstroh, W.F.H.; 1937 - 1940
Inspectie van de vrijwillige landstorm
Idem.
Bosch, J.L. ten; (insp.); 1923
Wijnaendts, H.; 1923 - 1925
Stuyvesant Meijen, J.J.J. van; 1923 - 1924
Kraak, L.H.; 1923
Fris, G.W.; (insp.); 1924 - 1926
Schlingemann, A.L.; 1925 - 1930
Froger, W.; 1926 - 1927
Borel, J.H.; (waarn. insp.); 1927 - 1930
Schotman, J.A.J.M.; 1928 - 1934
Lohmeijer, A.J.J.M.; 1931 - 1934
Iongh, H. de; (insp.); 1935 - 1940
Dingemanse, P.; 1935
Gerlach, W.; 1935
School voor reserve officieren der infanterie en school voor reserve officieren der militaire administratie, 1925-1940
Al in het begin van deze eeuw was er een behoefte reserve officieren voor de infanterie op te leiden. In het KB van 8 mei 1906 nr. 96 werd de opleiding en plaatsing van vrijwillig reservekader der infanterie en vestingartillerie geregeld.
Recueil Militair, 1906, p. 593-639.
De cursussen adspirant-vaandrig, reserve-korporaals, reserve-sergeanten en vaandrigs werden gehouden in de garnizoensplaatsen en overal elders als er voldoende vrijwilligers waren.
Bij KB van 12 juli 1909 nr. 61 werd de Militaire Schoolcompagnie opgericht. Deze stond onder toezicht van de commandant van het 5e regiment infanterie en had tot doel het opleiden van adspirant militie officieren tot vaandrig bij de infanterie. Ook personeel van het reservekader en van de landweer konden tot deze school worden toegelaten.
In 1912 worden werden 2 scholen voor verlofsofficieren voor de infanterie opgericht, een te Amerfoort als voortzetting van de voormalige Schoolcompagnie, en de ander te Maastricht. In 1913 kwam er nog een derde school bij te Breda.
Van 1918 tot 1922 zijn de scholen voor verlof officieren der Infanterie niet opgenomen in de Staatsalmanak. Wat hiervan de reden is is onduidelijk; uit geen enkel koninklijk besluit blijkt namelijk dat ze opgeheven zouden zijn.
Na de omvangrijke reorganisatie van het leger in 1922 zijn wederom twee scholen voor verlofsofficieren opgenomen in de organisatie van de infanterie, ook weer te Amersfoort en Breda.
Leger Orders, 1922 nr. 64, 120 en 127.
Per 1 juli 1925 werden de beide scholen opgeheven en werd per 2 juli een nieuwe school voor verlofsofficieren opgericht. De staf van deze nieuwe school was al per 2 juni opgericht. Deze data werden in 1935 bij de viering van het tienjarig bestaan van de School voor Reserve Officieren der Infanterie gezien als de stichtingsdata van de school.
Zie inventarisnummer 170.
De school bestond uit drie compagnieën waarvan er één te Breda en twee te Kampen waren gelegerd. Tegelijkertijd werd ook de opleiding tot reserve officier bij de militaire administratie in een school voor verlofsofficieren ondergebracht. Als commandant van deze school trad de gouverneur van de Koninklijke Militaire Academie op. Zij was gevestigd te Breda.
Leger Orders, 1925, nr. 69 en 174.
Vanaf 1 december 1927 heetten de scholen voor verlofsofficieren voortaan scholen voor reserve officieren. De Scholen voor Verlofsofficieren der Infanterie (S.V.O.I) en voor de militaire administratie (S.V.O.M.A.) werden dus School voor Reserve Officieren der Infanterie (S.R.O.I.) en School voor Reserve Officieren der Militaire Administratie (S.R.O.M.A.)
Leger Orders, 1927, nr. 383.
In 1932 verhuisde de S.R.O.M.A naar Kampen en in dat jaar werd de commandant van de S.R.O.I. tevens commandant van de S.R.O.M.A.
Staatsalmanak, 1932.
In 1935 vierde de commandant van de S.R.O.I. en S.R.O.M.A. behalve het tienjarig bestaan van de S.R.O.I. ook het vijfjarig bestaan van de S.R.O.M.A. Naar welke gebeurtenis dit lustrum terugwijst is onduidelijk.
Zie noot 43.
Bij de mobilisatie in 1939 ging de vredesorganisatie van het militaire onderwijs over in de oorlogsorganisatie. Dit betekende dat de S.R.O.I. en S.R.O.M.A. samen met andere opleidingsinstituten opgenomen werd in de Centrale Onderwijs Inrichting (C.O.I.). De Commandant van de S.R.O.I. en S.R.O.M.A. kwam daarbij onder het gezag te staan van de gouverneur van de K.M.A. aan wie het bevel over de C.O.I. was opgedragen.
ARA II, Hoofdkwartier van het Veldleger,1907-1942, inv.nr. 1015, dossier 1483 G.
Overigens bleef de identiteit van de S.R.O.I. en S.R.O.M.A. behouden. Op 2 mei 1940 werd de C.O.I. weer ontbonden waarbij de scholen voor reserveofficieren weer werden verzelfstandigd.
Zie inv.nr 184, 2e deel, fol. 4 ro.
Na de inval van de Duitsers werd het Nederlandse leger ontmanteld en op 7 juni 1940 werd ook de S.R.O.I. en S.R.O.M.A. opgeheven.
Zie inventarisnummer 43, dossier 1940/11351 A.
Directeuren en commandanten van de opleidingen voor reserve officieren van de infanterie.
De jaartallen zijn gebaseerd op de gegevens van de Staatsalmanak.
Militaire School Compagnie te Amersfoort:
C.C. de Gelder 1910-1912
Scholen voor Verlofsofficieren der Infanterie opgericht 1912, 1913
1e school te Amersfoort:
C.C. de Gelder 1913-1917
2e school te Maastricht:
H. Dyserinck 1913-1917
3e school te Breda:
P.H.L. Lienders 1914-1916
Scholen voor verlofsofficieren der Infanterie opgericht 1922
1e school te Amersfoort:
C.C. de Gelder 1922-1925
2e school te Breda:
W. Froger 1922-1925
School voor Verlofsofficieren der Infanterie te Kampen opgericht in 1925 en sinds 1927 School voor Reserve Officieren der Infanterie geheten:
C.M. Donck 1926-1931
J.H. Fruyt van Hertog 1932-1934
J.K. Lammerts 1935-1940
Vanaf 1932 is de commandant van de S.R.O.I. ook commandant van de S.R.O.M.A.
Normaal schietschool, 1855-1933
De Normaal Schietschool (N.S.S.) werd in 1855 opgericht. Koning Willem III had hiertoe de minister van Oorlog, Forstner van Dambenoy, op 19 februari 1855 gemachtigd.
ARA II, Kabinet des Konings, inv.nr. 903, KB 19 februari 1855 nr. 20.
De school werd opgericht met het oog op de komende invoering van getrokken vuurwapens bij de infanterie en had tot doel " de oefening met die getrokken vuurwapenen bij de corpsen op een eenparigen voet te doen plaats hebben om de kennis dier vuurwapenen in het algemeen op een grondige en stelselmatige wijze bij de verschillende korpsen van het leger te verspreiden en aan te kweken".
Idem.
De opleiding was bestemd voor officieren en onder-officieren die hun opgedane praktische en theoretische kennis weer op de korpsen zouden moeten overbrengen.
De school kreeg 's-Gravenhage als vestigingsplaats toegewezen en kwam onder leiding te staan van een commissie bestaande uit een directeur en een aantal infanterie officieren. Deze commissie moest tevens proeven doen met verbeterde vuurwapens en voorstellen daarover doen. Voorts moest ze voorschriften voor schietoefeningen ontwerpen. De N.S.S. kan in deze gezien worden als de opvolger van de ad hoc commissies tot beproeving van vuurwapens bij de infanterie, 1851-1855 (zie pagina 33).
Op 8 december 1862 werd de gegroeide praktijk van de N.S.S. door het ministerie gecodificeerd in een voorschrift.
Kamphuis, P.H., "De Normaal Schiet-School te Den Haag, 1855-1933", in: Armamentaria 15, 1980, p. 44.
In 1867 kwam de organisatie op vastere voet te staan, daar het door de korpsen bij de staf van de N.S.S. gedetacheerde personeel definitief aan de N.S.S. en dus bij de staf van de Infanterie kwam.
Recueil Militair, 1867 p. 153, KB 8 mei 1867 nr. 64.
Uit de vernieuwde voorschriften van 1884 blijkt dat de Directeur beschouwd werd als de commandant van het vaste personeel en de bij de N.S.S. gedetacheerde militairen. De bestemming van de school werd als volgt geformuleerd: " 1? Onderwijzers te vormen in het schieten en afstanden schatten; 2? Haar personeel werkzaam te doen zijn tot het nemen van proeven, door den Minister van Oorlog gelast of goedgekeurd en tot het geven van adviezen of het doen van voorstellen, betrekking hebbend op de draagbare wapenen en de schiet oefeningen".
Met betrekking tot deze proeven en adviezen kon de directeur in opdracht van de minister van Oorlog of als hij dat zelf door de aard van het onderzoek noodzakelijk vond het vaste personeel van de N.S.S. verenigen in een " Commissie tot het regelen der proeven, het vaststellen der adviezen of het doen van voorstellen".
Recueil Militair, 1884 p. 171-178.
Sinds 1878 werden naast schietcursussen ook gymnastiek-, zwem- en schermcursussen gegeven. Dit culmineerde uiteindelijk in 1913 tot het losmaken van deze cursus onderdelen uit de N.S.S. en het opgaan ervan in een aparte gymnastiekschool.
Algemeen Rijksarchief, Tweede Afdeling, Archieven van het Ministerie van Oorlog 1813-1913, inv.nr. 14060, folio 2635; ARA II, Kabinet der Koningin, inv.nr. 2863, KB 28 maart 1913 nr. 38.
Vanaf 1893 participeerde ook het ministerie van Koloniën en sinds 1894 ook het ministerie van Marine in de N.S.S., daar ook Oost-Indische militairen en mariniers cursussen bij de N.S.S. volgden. In het vaste personeel van de N.S.S. werden ook militairen van het leger in Indië opgenomen. Deze situatie duurde wat betreft de Indische troepen in ieder geval voort tot 1924. Hoelang de participatie van het ministerie van Marine heeft geduurd is niet duidelijk.
Recueil Militair 1893, p. 219-221, KB 23 januari 1893 nr. 36; Recueil Militair 1895, p. 180, KB 21 december 1894 nr. 30; Zie inv.nr. 332, Herdenkingsrede uitgesproken bij het 75 jarig bestaan van de N.S.S.
In 1896 werd er een commissie ingesteld die een onderzoek deed naar mogelijkheden voor een nieuw schietterrein voor de N.S.S. De eigen schietterreinen op de vlakte van Waalsdorp bij Den Haag waren te klein geworden. Dit nieuwe terrein werd gevonden bij Harskamp op de Veluwe. In 1899 werd het in gebruik genomen.
"Het Infanterie Schietkamp bij Harskamp", in: Eigen Haard, 1899 nr. 42, p. 667-671, zie inv.nr. 238, dossier 1902/ongeagendeerd. Zie ook inventaris van de archieven van het Infanterie Schietkamp op p. 73-74.
Het technisch beheer en gebruik van het terrein kwam onder toezicht van de N.S.S. te staan. Deze legerde op het Infanterie Schietkamp een vast detachement o.l.v. een commandant.
In 1932 werd de N.S.S. slachtoffer van de algemene bezuinigingen. Op 20 juli van dat jaar stelde de minister van Defensie voor de N.S.S. op te heffen. Protesten van de Chef van de Generale Staf en de Commandant van het Veldleger hielpen niet. Per 1 januari 1933 werd de N.S.S. opgeheven. De onderwijstaken van de N.S.S. werden overgeheveld naar het regiment Grenadiers, de proefnemingen van de Commissie der N.S.S. naar de, onder de artillerie vallende, Commissie van Proefneming.
ARA II, Hoofdkwartier van het Veldleger, 1907-1942, inv.nr. 1012, dossier 862 G VIII, Departement van Defensie 20 juli 1932 litt. U 90 en Commandant Veldleger 1 augustus 1932 nr. 868 G; Leger Orders, 1932 nr. 358.
Directeuren van de Normaal Schietschool
Deze lijst is overgenomen uit Kamphuis, p. 54-55.
B.N. Wagner; 1856 feb 02 - 31 okt 1856
C.N. Peperkamp; 1856 okt 31 - 06 nov 1857
A.C.A. Schönstedt; 1857 nov 06 - 07 nov 1860
J.P.A. Canselaar; 1860 nov 07 - 08 mei 1865
A.W.P. Weitzel; 1865 mei 08 - 20 mei 1867
A. Engelvaat; 1867 mei 20 - 18 apr 1868
W.B. Bunnik; 1868 mei 02 - 11 dec 1873
F.B. Langlois van den Bergh; 1873 dec 11 - 11 apr 1876
W.H. Doorman; 1876 apr 11 - 11 okt 1878
K.P. Kempers; 1878 okt 11 - 10 apr 1885
P.F. Coumans; 1885 apr 10 - 26 aug 1891
J.E.H. Hanckar; 1891 aug 26 - 23 apr 1900
L. Brender à Brandis; 1900 apr 23 - 28 jul 1902
G.A. Buhlman; 1902 jul 28 - 23 apr 1904
L.C. Vervooren; 1904 mei 01 - 01 apr 1908
J.C. Verspijck; 1908 apr 01 - 10 sep 1909
A.J. Schotman; 1909 nov 01 - 01 nov 1912
L. Noest; 1912 nov 01 - 01 okt 1917
H.G. Post; 1917 okt 01 - 01 okt 1923
H. Meijwert; 1923 okt 01 - 23 mei 1924
F.J. Bijvoet; 1924 mei 23 - 01 okt 1926
V.J. Klijnsma; 1926 okt 01 - 01 mei 1929
R.J. Hoffmann; 1929 mei 01 - 01 nov 1932
Commissie der normaal schietschool, 1855-1933
De Beproevingscommissie bij de N.S.S. is te beschouwen als opvolger van de ad hoc commissies tot beproeving van vuurwapens voor de infanterie, 1851-1855 (zie pagina 33). Zij opereerde in opdracht van het Ministerie van Oorlog of, als de voorkomende vraagstukken van dien aard waren dat de directeur het bijeen roepen der commissie noodzakelijk achtte, in opdracht van de directeur van de N.S.S.
De commissie bestond uit het vaste personeel van de Normaal Schietschool en stond onder voorzitterschap van de directeur van de Normaal Schietschool. Zij hield zich bezig met het nemen van proeven en het geven van adviezen samenhangende met de bewapening en het gebruik van deze wapens door de Infanterie. Bij de opheffing van de Normaal Schietschool per 1 januari 1933 werd haar taak voortgezet door de onder de artillerie vallende Commissie van Proefneming.
Zie ook de inleiding over de Normaal Schietschool.
Commissie belast met het onderzoek naar een terrein voor een permanent schietkamp voor de infanterie, 1896-1899, directie geniewerken te harskamp, 1899 en het infanterie schietkamp te harskamp, 1899-1940
Naar aanleiding van een aantal ongevallen tijdens schietoefeningen, die te wijten waren aan de gebrekkige schietterreinen en de modernisering van de vuurwapens van de infanterie, werd op ministerieel aanschrijven van 20 oktober 1896 IIe afd. nr 32 de Commissie met het Onderzoek naar een Terrein voor een Permanent Schietkamp voor de Infanterie ingesteld. Zij moest op zoek gaan naar een terrein dat aan redelijke eisen ten aanzien van ligging, bereikbaarheid en veiligheid moest voldoen.
ARA II, Ministerie van Oorlog, 1813-1913, inv.nr. 7514.
De commissie bestond uit de kapiteins F.J.G. ten Raa van de infanterie, L.C. Brandeler van de generale staf en J.F. Espinasse van de genie.
Op de Veluwe bij Harskamp werden geschikte terreinen gevonden waarop het Infanterie Schietkamp kon worden aangelegd. Op 13 juli 1899 gaf de commissie te kennen dat haar taak volbracht was. De Commissie verzocht ontbonden te worden en het archief tijdelijk onder Espinasse, die belast was met de directie der Geniewerken te Harskamp, te laten. Hierop werd op 25 augustus 1899 de commissie opgeheven. Espinasse zette nog tot oktober 1899 de correspondentie van de commissie onder de naam Directie der Geniewerken te Harskamp voort. Op 30 oktober 1899 droeg Espinasse het archief over aan de commandant van het vierde Genie Commandement.
Zie inv.nr. 441 briefnummers 72 en 80 en inv.nrs. 439 en 442; ARA II, Ministerie van Oorlog, 1813-1913, inv.nr. 8353, MB 5 augustus 1899 IIe afd. nr. 77.
Voor het schietkamp zijn doorgaans twee namen door elkaar in gebruik: Infanterie Schietkamp (I.S.K.) en Legerplaats bij de Harskamp (LbH.).
In 1899 werd het I.S.K. voor het eerst echt in gebruik genomen.
Recueil Militair 1899, p. 474, KB 27 juli 1899 nr. 49; "Het Infanterie Schietkamp bij Harskamp", in: Eigen Haard, 1899 nr. 42, p. 667-671, zie inv.nr. 238, dossier 1902/ongeagendeerd.
Tot de opheffing van de Normaal Schietschool op 1 januari 1933 viel het I.S.K. onder het gezag van de directeur van deze school.